臺灣高等法院刑事判決　　　　　　　　 96年度上易字第687號
　　上　訴　人
　　即　被　告　甲○○
　　選任辯護人　謝宜雯　律師
　　　　　　　　陳佳瑤　律師
上列上訴人因妨害名譽案件，不服臺灣臺北地方法院95年度易字
第1299號，中華民國96年2月15日第一審判決（起訴案號：臺灣
臺北地方法院檢察署94年度偵字第13326號），提起上訴，判決
如下：
    主      文
上訴駁回。
    事實及理由
壹、本院審理結果，認第一審以上訴人即被告甲○○觸犯刑法第
    310條第2項加重誹謗罪，判處拘役40日，並諭知易科罰金折
    算標準為銀元300元即新台幣900元折算一日，認事用法及量
    刑均無不當，應予維持，並引用附件第一審判決書記載的事
    實、證據及理由。
貳、被告上訴意旨略以，丙○○非本案被害人，不得提出告訴；
    被告並無妨害告訴人名譽的行為及故意；被告並非以肯定語
    氣向記者陶煥昌陳述；被告有相當理由確信所述言論為真實
    ；被告懷疑張俊宏已「實質上」「概括承受台灣雜誌社」，
    故不敢讓被告查帳，被告主觀確信前述內容為真實，並無妨
    害丙○○名譽的故意；被告的言論是基於公司監察人出於善
    意，因自衛、自辯而於與記者聊天時，針對股東質疑的事情
    作反應、對可受公評之事為適當的發表言論；丙○○為以另
    案被訴傷害罪行與被告交換條件，因此提起本案告訴等語，
    並提出案外人趙維倩，94年12月29日於乙○署查緝黑金行動
    中心調查筆錄為證。
參、原判決對於被告的上訴意旨，即被告於原審的辯解：告訴人
    丙○○是否為直接被害人而得為適格的告訴人；被告所為言
    論內容是否為事實；被告以如何的語氣向記者陶煥昌陳述；
    被告是否有相當理由確信所為言論內容是真實；被告的言論
    是否出於善意，因自衛、自辯或對於可受公評之事，而為適
    當的評論等情，均已詳細論駁，認定不可採，而予以論罪科
    處刑罰。
    被告既坦承曾向記者陶煥昌陳述本案有關言論，並稱：「證
    人陶煥昌是記者。我與他聊天的時候，只是針對股東質疑的
    事情作反應，並沒有刻意講事情。只是聊天並非專訪。現場
    還有很多媒體記者。」（96年5月9日本院審判筆錄第2頁）
    縱然股東曾向被告提出對公司的若干質疑，而被告對於股東
    質疑的事項，竟是於與記者聊天時，向記者「作反應」，顯
    然與被告身為公司監察人的身分無關，也不屬於執行監察人
    職務的行為。
    被告為本案言論時，明知現場有很多媒體記者，所為言論會
    經由媒體批露，為常情得以理解；被告毫不顧忌，而實行本
    案行為。被告具有藉媒體散布、傳述的故意，可以認定。
    被告於非執行公司監察人職務的場合，向諸多媒體記者陳述
    全民電通公司及台灣雜誌社，財務狀況如何不佳、何等地虧
    損、影射告訴人丙○○父子擬如何以概括承受等手法掏空全
    民電通公司等言論，不論是被告陳述的內容、場合或對象，
    衡情難以被認為是出於善意或是對於可受公評之事，為適當
    的評論。
    被告藉媒體形成文字散布詆毀他人名譽的犯意與犯行明確。
肆、告訴人告訴的動機是否擬以另案被訴傷害案件與被告進行條
    件交換，與被告曾為本案誹謗罪行的成立無關；證人趙維倩
    已經於原審交互詰問詳細結證，其證據價值及證明力自然強
    於被告所提「上證一」，證人趙維倩於另案調查筆錄的陳述
    。前述「上證一」不足為被告有利的認定。
伍、被告上訴否認犯行，無理由，應駁回上訴。
陸、對於原判決的補充敘述
　　原判決經依刑法第2條第1項新舊法比較適用的結果，認定適
  用修正前相關規定，對被告較有利；則據上論結欄即不須引
    用刑法施行法第1條之1；應併引用罰金罰鍰提高標準條例第
　　1條前段。
柒、適用法律
　　刑事訴訟法第373條、第368條、第364 條。
中　　華　　民　　國　　96　　年　　5 　　月　　30　　日
    　　　　　　　　　刑事第六庭審判長法　官  林堭儀
　　　　　　　　　　　　　　　　　　  法　官  陳玉雲
　　　　　　　　　　　　　　　　　　  法　官  郭豫珍
以上正本證明與原本無異。
不得上訴。
                                      書記官  胡勤義
中　　華　　民　　國　　96　　年　　5 　　月　　31　　日
附錄：本案論罪科刑法條全文
中華民國刑法第310條
（誹謗罪）
意圖散布於眾，而指摘或傳述足以毀損他人名譽之事者，為誹謗
罪，處 1 年以下有期徒刑、拘役或 5 百元以下罰金。
散布文字、圖畫犯前項之罪者，處 2 年以下有期徒刑、拘役或 1
千元以下罰金。
對於所誹謗之事，能證明其為真實者，不罰。但涉於私德而與公
共利益無關者，不在此限。
